臺灣高等法院民事判決　　　　　　　　93年度上易字第1171號
上訴人即附　乙○○
帶被上訴人　　　　　　　號
訴訟代理人　李成功律師
被上訴人即
附帶上訴人　甲○○（即王志明）
訴訟代理人　林志宏律師
上列當事人間請求損害賠償事件，上訴人對於中華民國93年10月
14日臺灣板橋地方法院93年度訴字第1362號第一審判決提起上訴
，被上訴人提起附帶上訴，本院於94年3月1日言詞辯論終結，判
決如下：
    主  文
上訴及附帶上訴均駁回。
第二審訴訟費用關於上訴部分由上訴人負擔，附帶上訴部分由被
上訴人負擔。
    事實及理由
一、被上訴人起訴主張：上訴人為同案被告鼎盛保全股份有限公
    司（下稱鼎盛公司）所雇用之保全人員，派任於被上訴人所
    詎料，上訴人不僅未能克盡職責，竟反利用其擔任社區總幹
    事工作之便，連續多次與被上訴人之配偶通姦，其不法行為
    業經原法院93年度簡字第2520號刑事簡易判決判處有期徒刑
    三個月在案。上訴人與被上訴人配偶通姦之行為，不僅造成
    被上訴人婚姻及家庭生活出現嚴重裂痕，並使被上訴人因心
    情憂鬱導致心臟疾病發作，先後於台北市立和平醫院、三軍
    總醫院及羅東博愛醫院就診。被上訴人所任職之欣欣客運股
    份有限公司（下稱欣欣公司），亦因被上訴人前開疾病須請
    病假接受治療之時間過長，對被上訴人核定予以停薪留職，
    致被上訴人之家庭生計受到重大影響，且因上訴人乙○○違
    背善良風俗之通姦行為，使被上訴人須時時忍受社區其他住
    戶之異樣眼光，確已造成被上訴人精神上之重大痛苦，故依
    侵權行為之法律關係請求上訴人應給付被上訴人新臺幣（下
    同）70萬元精神慰撫金及自起訴狀繕本送達翌日即93年8 月
    17日起至清償日止按年息5%計算之利息等語。並答辯聲明：
    上訴駁回。附帶上訴聲明：(一)原判決不利於附帶上訴人部分
    廢棄。(二)右廢棄部分，附帶被上訴人應再給付附帶上訴人40
    萬元及自93年8月17日日起至清償日止按年息5%計算之利息
    。（被上訴人於原審請求上訴人賠償100萬元及法定遲延利
    息，原審判決上訴人應給付被上訴人30萬元及法定遲延利息
    ，上訴人就其所受敗訴判決部分提起上訴，被上訴人僅就其
    所受敗訴40萬元及法定遲延利息敗訴判決部分提起上訴。)
二、上訴人辯稱：其係因被上訴人配偶向其表示已與被上訴人離
    婚，進而主動要約其喝酒、跳舞，致一時糊塗被誘而於91年
    9月及11月間各與被上訴人配偶發生性行為1次，惟於獲悉離
    婚之事乃屬誆騙時，即懸崖勒馬與被上訴人配偶斬斷不正常
    交往，故其無加損害於被上訴人之故意。本件被上訴人固提
    出醫療費用之單據3紙，然既未見診斷及病歷詳情，顯然不
    能憑以證明被上訴人生病就醫與上訴人誤犯與其配偶相姦行
    為之間，究有何因果關係存在。另依各該單據所示之3次住
    院情形可知被上訴人並非連續住院，尚未逾「勞工請假規則
    」第4條第1項所定請「普通傷病假」之期限。被上訴人亦無
    該規則第5條所定：「勞工普通傷病假超過前條第一項規定
    之期限，經以事假或特別休假抵充後仍未痊癒者，得予留職
    停薪」之適用。再觀欣欣公司之通告，被上訴人之留職停薪
    3 個月，實係被上訴人自行提出申請，並非受其公司強制，
    故其所謂因留職停薪衍致精神上之重大痛苦，不論是否屬實
    ，要均與上訴人無涉等語。並上訴聲明：(一)原判決廢棄。
    (二)駁回被上訴人在第1審之訴。附帶上訴答辯聲明：附帶上
    訴駁回。
三、經查上訴人為同案被告鼎盛公司所雇用並派任在被上訴人住
    所社區擔任保全人員。上訴人於任職期間，連續數次與被上
    訴人配偶發生性行為，上訴人前開妨害婚姻及家庭之犯行，
    業經原法院以刑事簡易判決判處罪刑確定在案等事實，為兩
    造所不爭，可信為真實。
四、上訴人辯稱：係因被上訴人配偶表示已與被上訴人離婚，進
    而主動要約喝酒、跳舞，致一時糊塗方與被上訴人配偶發生
    性行為，其並無加損害於被上訴人之故意等語。惟查上訴人
    當時擔任被上訴人住所社區保全人員，對該社區各住戶之情
    況理應有相當程度之暸解，且依被上訴人於另案出具之答辯
    狀所載內容，上訴人對於被上訴人配偶於91年6月間回國後
    因被上訴人將兩輛機車出售，夫妻2人天天吵鬧，在管理員
    前大打出手，並因而前往調解委員會調解等情既知之甚詳，
    衡情應知悉被上訴人與其配偶同住一家仍有婚姻關係存在。
    上訴人既未能提出證據足證其受被上訴人配偶所騙而誤以為
    其與上訴人已經離婚之事實，應認被上訴人主張上訴人明知
    被上訴人之配偶係有配偶之人而與之發生性關係等語為可採
    信。刑事案件亦為相同之認定，並判處上訴人連續與有配偶
    之人相姦確定在案。
五、本件上訴人明知被上訴人之妻係有配偶之人，竟與之相姦，
    已構成侵權行為。被上訴人主張其因上訴人前開行為導致婚
    姻及家庭生活出現嚴重裂痕，精神上受有痛苦，依侵權行為
    法律關係請求上訴人賠償非財產上損害之慰撫金，應予准許
    。本院審酌被上訴人原從事駕駛員工作，其92年度之年收入
    為58萬餘元，被上訴人為退伍軍人，經原法院依職權查詢其
    財產狀況及報稅記錄結果，其91年度之薪資收入為363,00 0
    元，92年度因中途離職，年薪為279,900元，每年有約40餘
    萬元之利息所得，及被上訴人受害程度等一切情事，認被上
    訴人請求上訴人賠償70萬元，尚屬過高，應核減為30萬元，
    方屬適當。
六、上訴人雖主張：被上訴人與其妻場公然爭吵，造成其妻外遇
    及不貞之行為，並致上訴人受誘惑而有一時脫逸於道德抑制
    之行為，被上訴人與有過失等語。惟被上訴人夫妻縱有時常
    爭吵之行為，亦與上訴人之相姦行為無相當因果關係，被上
    訴人之妻縱有誘惑或誘騙上訴人之行為，亦與被上訴人無涉
    ，更何況上訴人對於其所指之受誘惑或誘騙之行為未能舉證
    以實其說，空言主張並無可採。故上訴人辯稱被上訴人與有
    過失云云，並無可採。
七、從而被上訴人依侵權行為法律關係請求上訴人告賠償其非財
    產上損害30萬元及自93年8月17日起至清償日止按年息5%計
    算之利息，為有理由，應予准許，逾此範圍之請求為無理由
    ，應予駁回。原審就上開應准許部分判命上訴人如數給付，
    並就上開不應准許部分駁回被上訴人之請求，經核並無違誤
    。兩造各就其所受敗訴部分提起上訴及附帶上訴，指摘原判
    決不當，求予廢棄改判，均為無理由，應駁回其上訴及附帶
    上訴。
八、本件事證已臻明確，兩造其餘主張與舉證，無一一論列之必
    要，併此敘明。
九、據上論結，本件上訴及附帶上訴均為無理由，依民事訴訟法
    第449條第1項、第78條，判決如主文。
中　　華　　民　　國　　94　　年　　3 　　月　　8 　　日
　　　　　　　　　民事第五庭審判長法　官　陳博享
　　　　　　　　　　　　　　　    法　官  林恩山
　　　　　　　　　　　　　　　    法　官  高鳳仙
正本係照原本作成。
不得上訴。
中　　華　　民　　國　　94　　年　　3 　　月　　9 　　日
　　　　　　　　　　　　　　　　　書記官　黃慶霽
